【裁判字號】    90,附民,32
【裁判日期】    900606
【裁判案由】    損害賠償
【裁判全文】
臺灣基隆地方法院刑事附帶民事判決                    九十年度附民字第三二號
    原      告  乙○○
    被      告  甲○○
右列被告因偽造文書案件（九十年度訴字第七四號），原告提起附帶民事訴訟，請求
損害賠償，本院判決如左：
    主  文
原告之訴及假執行之聲請均駁回。
    事  實
甲、原告方面：
  一、聲明：
    (一)被告應給付原告新臺幣五十一萬元，及自民國八十九年二月九日起至清償日止
      ，按週年利率百分之五計算之利息。
    (二)願供擔保請准宣告假執行。
  二、陳述：被告於八十九年二月九日，明知亡父何隆盛去世，竟偽以何隆盛名義填
      寫取款憑條，向臺北縣瑞芳地區農會詐領三百八十七萬三千七百四十元，另向
      彰化銀行瑞芳分行詐領二十一萬三千零十六元，迄未將原告應繼承八分之一之
      遺產即五十一萬元給付原告，侵害被告權益，因此訴請被告賠償五十一萬元及
      遲延利息。
乙、被告方面：被告未為任何聲明或陳述，亦未提出任何書狀，惟依其在刑事訴訟之
    陳述，不承認有何侵害原告應繼承遺產之行為。
    理  由
一、按「因犯罪而受損害之人，於刑事訴訟程序得附帶提起民事訴訟，對於被告及依
    民法負賠償責任之人，請求回復其損害」、「法院認為原告之訴不合法或無理由
    者，應以判決駁回之」，刑事訴訟法第四百八十七條第一項、第五百零二條第一
    項分別定有明文。易言之，附帶民事訴訟，係因犯罪而受損害之人，為請求回復
    其損害，於刑事訴訟程序附帶提起之民事訴訟，故提起是項訴訟，須限於起訴之
    犯罪事實侵害個人私權，致生損害者，始得為之。換言之，附帶民事訴訟之提起
    ，必以刑事訴訟程序之存在為前提，若刑事訴訟未經提起公訴或自訴，或非刑事
    訴訟程序認定之犯罪事實侵害其私權，縱因同一事故而受有損害，自不得對於應
    負賠償責任之人，提起附帶民事訴訟（最高法院八十七年度臺上字第二四一○號
    判決意旨參照）。
二、本件被告行使偽造私文書等犯行，所侵害者為臺北縣瑞芳地區農會有關存、提款
    正確性，業經本院於九十年度訴字第七四號刑事判決認定明確，原告雖以被告上
    開犯行足生損害其應繼承之遺產，然查，被告於本院九十年度訴字第七四號偽造
    文書案件調查審理時供稱其父何隆盛去世當晚，所有繼承人曾就由伊負責前往農
    會領款辦理後事，並將餘款轉存入伊戶頭內，及遺產如何分配等情取得共識，原
    告當時也在現場，並未表示反對之意，至原告分得遺產較少，係因為原告先前有
    欠何隆盛錢，故將之扣除等語，核與證人何煌洲、吳金忠、簡戊杞、何陳秀琴、
    何盧秀鳳等人之證述（本院九十年三月八日訊問筆錄參照）及陳何雲於偵查中證
    述情節大致相符，且原告亦於本院調查中亦證稱何隆盛過世當晚，兄弟間曾討論
    同意使用何隆盛之存款來辦理後事，彼確實有分得遺產（本院九十年三月八日訊
    問筆錄參照），則縱令事後分得遺產較其他繼承人為少，僅係繼承人間如何協議
    及其他繼承人有無依協議履行之問題，尚與本案被告被訴偽造文書、詐欺等犯行
    無關，亦無其他積極證據足認被告上開犯行足生損害於原告應得之遺產；至原告
    另主張被告自彰化銀行瑞芳分行詐領存款乙節，然此部分未據檢察官提起公訴，
    且本院復查無此部分之犯罪事實，則原告非因本件犯罪而受損害之人至明，其於
    刑事訴訟程序中，提起附帶民事訴訟請求被告賠償，與前揭規定不合，原告之訴
    即不合法，自應駁回原告附帶提起之民事訴訟，其假執行之聲請因亦失所附麗，
    應併予駁回。
三、另查刑事附帶民事訴訟於刑事訴訟程序中並無準用民事訴訟法上關於訴訟費用之
    規定（刑事訴訟法第四百九十一條參照），是原告雖就訴訟費用如何負擔有所聲
    明，本院依法無庸審究，併此敘明。
四、據上論結，本件原告之訴不合法，應依刑事訴訟法第五百零二條第一項，判決如
    主文。
中      華      民      國    九十      年      六      月      六      日
                                臺灣基隆地方法院刑事第二庭
                                  審判長法  官  邱  志  平
                                        法  官  陳  湘  琳
                                        法  官  楊  皓  清
右正本證明與原本無異。
對於本件判決如有不服，非對刑事判決上訴時不得上訴並應於收受送達後十日內，向
本院提出上訴書狀。
                                        書記官  邱  李  和
中      華      民      國    九十      年      六      月      七      日


司法院資訊處製作；財團法人民間司法改革基金會備份。
